臺灣新北地方法院刑事判決
111年度交易字第53號
公  訴  人  臺灣新北地方檢察署檢察官
被      告  邱毓豐


選任辯護人  蔡瑞芳律師（法扶律師）          
上列被告因過失傷害案件，經檢察官提起公訴（110年度偵字第1
3368號），本院判決如下：
    主  文
邱毓豐犯過失傷害罪，處有期徒刑參月，如易科罰金，以新臺幣
壹仟元折算壹日。
    事  實
一、邱毓豐於民國109年8月24日19時41分許，騎乘車牌號碼000-
    000號普通重型機車（下稱A車），沿新北市新莊區幸福路往
    福壽街方向行駛，行經新北市○○區○○路00號前，欲向左迴轉
    至對向臺灣大哥大電信行時，本應注意行經劃有分向限制線
    （即雙黃實線）之路段，不得駛入來車之車道，而依當時天
    候晴、有燈光照明、柏油路面乾燥無缺陷、無障礙物、視距
    良好等情況，並無不能注意之情事，竟疏未注意及此，跨越
    分向限制線而侵入對向（幸福路往幸福東路）車道，適有陳
    冠瑋騎乘車牌號碼000-0000號普通重型機車（下稱B車），
    沿新北市新莊區幸福路往幸福東路方向駛至，為閃避A車而
    緊急煞車，因而人車倒地，並受有右側橈骨及尺骨開放性骨
    折等傷害。邱毓豐於駕車肇事後，在尚未經有偵查犯罪職權
    之機關及公務員發覺前，留在現場並向據報前往處理之員警
    表明為肇事者而自首並接受裁判。 
二、案經陳冠瑋訴由新北市政府警察局新莊分局報告臺灣新北地
    方檢察署檢察官偵查起訴。
    理  由
壹、程序部分：
一、按被告以外之人於審判外之言詞或書面陳述，除法律有規定
    者外，不得作為證據；被告以外之人於檢察事務官、司法警
    察官或司法警察調查中所為之陳述，與審判中不符時，其先
    前之陳述具有較可信之特別情況，且為證明犯罪事實存否所
    必要者，得為證據，刑事訴訟法第159條第1項、第159條之2
    分別定有明文。依此規定，被告以外之人於檢察事務官、司
    法警察官或司法警察調查中所為之供述，原屬該等之人於審
    判外之言詞或書面陳述，於有前揭第159條之2或其他法律例
    外規定之情形，始得採為證據（最高法院96年度台上字第27
    16號判決意旨參照）。經查，證人即告訴人陳冠瑋於警詢及
    檢察事務官詢問時所為之陳述，被告邱毓豐及其辯護人於本
    院審理中否認其證據能力（見本院交易卷第54頁），經核該
    證言並無刑事訴訟法第159條之2之情形，亦不符合同法第15
    9條之3、第159條之5之規定，應無證據能力。
二、本院下列所引用之非供述證據之證據能力部分，並無證據證
    明係公務員違背法定程序所取得，且當事人等於本院亦均未
    主張排除其證據能力，本院審酌前揭非供述證據並無顯不可
    信之情況與不得作為證據之情形，依刑事訴訟法第158條之4
    反面解釋及第159條之4之規定，應認均有證據能力。　　
貳、實體部分：
一、訊據被告固坦承其於上開時、地，騎乘A車跨越分向限制線
    侵入對向車道，告訴人騎乘B車駛至上開地點人車倒地並受
    傷等事實，惟矢口否認有何過失傷害犯行，辯稱：我迴轉後
    機車停在對向的臺灣大哥大電信行前，告訴人才摔車，告訴
    人自摔位置和我停車位置距離約3個店面之遠，所以告訴人
    自摔與我無關，我沒有過失等語，辯護人則辯稱：被告駛入
    對向車道並停在路旁紅線，始見告訴人在遠處倒地，告訴人
    機車手把有懸掛物品，可能導致重心失調或擺盪影響行車，
    致使告訴人煞車，本件除告訴人之指述外，並無客觀事證足
    以補強告訴人係因被告迴轉立即煞車造成摔車，縱使被告迴
    轉到對向車道，亦僅涉及行政罰鍰問題，與告訴人煞車無必
    然關聯等語。經查：
（一）被告於109年8月24日19時41分許，騎乘A車沿新北市新莊
      區幸福路往福壽街方向行駛，行經新北市○○區○○路00號前
      ，欲向左迴轉至對向臺灣大哥大電信行，有跨越分向限制
      線而侵入對向車道。告訴人騎乘B車沿新北市新莊區幸福
      路往幸福東路方向駛至上開地點後人車倒地，告訴人因而
      受有右側橈骨及尺骨開放性骨折等傷害等事實，為被告所
      不爭執，核與證人即告訴人、證人即到場處理之員警吳嘉
      梁於審理中之證述情節相符（見本院交易卷第59-70頁）
      ，並有衛生福利部臺北醫院診斷證明書、道路交通事故現
      場圖、調查報告表、舉發違反道路交通管理事件通知單、
      現場照片、GOOGLE MAP擷圖、監視器畫面擷圖等件附卷可
      稽（見偵卷第21、29-33、39-49、91-99頁），此部分之
      事實，首堪認定。
（二）證人即告訴人於審理中證稱：案發當時我在靠近人行道的
      外側車道偏向虛線的位置騎車，時速約40至50公里，我看
      到被告時，被告已經跨越雙黃線迴轉到對向車道虛線的位
      置，距離我約5公尺即1台車的距離，我評估如果不緊急煞
      車，就會撞上被告，所以我立刻緊急煞車，煞車後車子沒
      有馬上倒地，還有持續前進，後來因為持續煞車，車子往
      前翻後倒地等語明確（見本院交易卷第67-70頁），核與
      道路交通事故現場圖、現場照片、監視器畫面擷圖大致相
      符（見偵卷第29、41-45、47-49頁），又被告於警詢時供
      稱其跨越雙黃線迴轉後，即聽見摔車的聲音，知道有人摔
      車後，被告始靠邊停車等語（見偵卷第11頁），亦與告訴
      人前揭指訴情節相符，可見告訴人並未刻意誇大渲染，其
      所為證言應堪採信。
（三）證人吳嘉梁於審理中證稱：我獲報到場時，被告已經移動
      車輛，將A車停在電線桿前面，告訴人沒有移動車輛，當
      時B車倒在光陽機車行之機車維修立牌靠近KIDS STAR店鋪
      前，B車倒地可能是緊急煞車所致，因而在地上留有刮地
      痕，B車倒地位置到被告停放A車的位置不到10公尺等語（
      見本院交易卷第59-66頁），衡諸證人吳嘉梁為獲報到場
      處理之員警，與本案並無利害關係，與被告及告訴人間亦
      均不認識，並無迴護或偏頗任何一方之虞，且其證述內容
      核與道路交通事故現場圖、現場照片、GOOGLE MAP擷圖相
      符（見偵卷第29、41-45、91頁），堪以採信。
（四）又觀諸被告於監視器畫面顯示時間19：41：11時騎乘A車
      行駛於分向限制線旁，於19：41：13時A車之車輪已在分
      向限制線上，有監視器畫面擷圖在卷可憑（見偵卷第47-4
      9頁），再參以道路交通事故現場圖、現場照片、GOOGLE 
      MAP擷圖（見偵卷第29、41-45、91頁），可見從分向限制
      線至新北市○○區○○路00號前之距離約6.1公尺，B車倒地位
      置與A車停放位置相距約10公尺，佐以告訴人證稱其當時
      係以時速40至50公里行駛，即每秒約11至13.8公尺，
　　　綜上各節，堪認告訴人證稱其發現被告違規跨越雙黃線侵
      入對向車道時，兩車距離甚近，告訴人見狀遂緊急煞車，
      導致人車倒地等情自屬有據，是告訴人摔車受傷與被告之
      違規駕駛行為間，應有相當因果關係，尚難以兩車未碰撞
      而卸免被告之罪責。
（五）至辯護人雖辯稱告訴人左側機車手把有懸掛物品，可能導
      致重心失調或擺盪影響行車，致使告訴人煞車等語，惟證
      人即告訴人於審理中證稱：重型機車的煞車是在右側，前
      後輪也有煞車，B車左側手把是離合器，在左側手把掛物
      品不會影響煞車等語明確（見本院卷第69頁），又參諸告
      訴人掛於B車左側把手之物品1袋容量非巨，有現場照片在
      卷可憑（見偵卷第41-45頁），實難認告訴人於左側機車
      把手上懸掛一般物品有何影響行車或煞車之處，是辯護人
      所辯並非可採。　
（六）按分向限制線，用以劃分路面成雙向車道，禁止車輛跨越
      行駛，並不得迴轉；汽車(依道路交通安全規則第2條第1
      項第1款規定，指在道路上不依軌道或電力架線而以原動
      機行駛之車輛，包括機車)在劃有分向限制線之路段，不
      得迴車，道路交通標誌標線號誌設置規則第165條第1項、
      道路交通安全規則第106條第2款分別定有明文。被告領有
      合格駕駛執照，自應知悉上開規定，並予以遵守。而依當
      時天候晴、有燈光照明、柏油路面乾燥無缺陷、無障礙物
      、視距良好等情況，有道路交通事故調查報告表及現場照
      片在卷可參（見偵卷第31、41頁），並無不能注意之情事
      ，被告竟貿然跨越分向限制線而侵入對向車道，致告訴人
      為閃避A車緊急煞車，因而人車倒地並受有傷害，被告對
      本案事故之發生具有過失，應堪認定。又告訴人確因上開
      事故受有如事實欄所示之傷害等情，有如前述，故被告過
      失行為與告訴人受傷害之結果間，顯有相當因果關係。
（七）又本件交通事故經送新北市政府車輛行車事故鑑定會鑑定
      ，鑑定意見認被告駕駛A車，於劃有分向限制線路段違規
      迴轉，為肇事原因，告訴人駕駛B車無肇事因素等情，有
      鑑定意見書附卷可憑（見本院交易卷第17-19頁），並經
      本院函送新北市車輛行車事故鑑定覆議會覆議，覆議意見
      維持原鑑定意見，有覆議意見書在卷可參（見本院交易卷
      第35-36頁），此與本院前揭認定相同，益證被告跨越分
      向限制線而侵入對向車道之過失行為，為肇致本件事故之
      原因。
（八）綜上所述，被告前揭所辯，無非卸責之詞，不足採信。本
      件事證明確，被告之犯行堪以認定，應依法論科。　
二、論罪科刑
（一）核被告所為，係犯刑法第284條前段之過失傷害罪。又被
      告雖否認駕車有過失，惟其在肇事後，於其犯罪未經有偵
      查犯罪職權之機關及公務員發覺前，即向前往現場處理之
      警員坦承肇事並接受裁判，有道路交通事故肇事人自首情
      形記錄表在卷可考（見偵卷第37頁），被告仍符合自首之
      要件，爰依刑法第62條前段規定減輕其刑。 
（二）爰審酌被告騎乘機車在路上行駛，本應謹慎注意遵守交通
      規則，以維其他參與道路交通者之安全，竟恣意違規跨越
      分向限制線，侵入對向車道，其過失情節嚴重，因而導致
      告訴人受有上開傷害，又被告犯後否認犯行，迄今未與告
      訴人達成和解並賠償損害之犯後態度，復斟酌被告之智識
      程度、家庭生活經濟狀況、告訴人所表示之意見等一切情
      狀，量處如主文所示之刑，並諭知易科罰金之折算標準。
據上論斷，應依刑事訴訟法第299條第1項前段、第284條之1，刑
法第284條前段、第62條前段、第41條第1項前段，刑法施行法第
1條之1第1 項，判決如主文。 
本案經檢察官洪三峯提起公訴，檢察官陳漢章、高智美到庭執行
職務。
中　　華　　民　　國　　111 　年　　11　　月　　25　　日
                  刑事第十庭    法　官  黃園舒
上列正本證明與原本無異。
如不服本判決，應於判決送達後20日內敘明上訴理由，向本院提
出上訴狀 (應附繕本) ，上訴於臺灣高等法院。其未敘述上訴理
由者，應於上訴期間屆滿後20日內向本院補提理由書「切勿逕送
上級法院」。
                                書記官　莊孟凱
中　　華　　民　　國　　111 　年　　11　　月　　25　　日
附錄本案論罪科刑法條全文：
刑法第284條
因過失傷害人者，處1年以下有期徒刑、拘役或10萬元以下罰金
；致重傷者，處3年以下有期徒刑、拘役或30萬元以下罰金。